【裁判字號】    91,訴,269
【裁判日期】    920425
【裁判案由】    偽造文書等
【裁判全文】
臺灣嘉義地方法院刑事判決                          九十一年度訴字第二六九號
    公  訴  人  臺灣嘉義地方法院檢察署檢察官
    被      告  甲○○
右列被告因偽造文書等案件，經檢察官提起公訴（九十年度偵字第三八三九號），本
院判決如左：
    主  文
甲○○共同連續行使偽造私文書，足以生損害於他人，處有期徒刑壹年貳月。
如附表四所示之物沒收。
    事  實
一、甲○○與姓名年籍不詳之二男二女（起訴書誤載為三男二女）共謀以他人之身分
    證申請電話而得免付電話費，明知姓名年籍不詳之二男二女於民國八十五年八月
    間所交付「張淑媚」之身分證係張淑媚所遺失之物，竟仍予收受，並共同基於意
    圖為自己不法所有及行使偽造私文書之概括犯意聯絡，由甲○○於同年八月間，
    未經張淑媚之同意，於不詳處所偽造「張淑媚」之印章一枚，以為申辦電話之用
    ，隨即透過不知情之吳興堯介紹後，與吳興堯持上開張淑媚之身分證及偽刻之印
    章，共同前往「金懋聖科技工程有限公司」，並委請該公司負責人蔡宗男代辦申
    請市內電話，蔡宗男遂囑其公司不知情之職員王秀美處理；王秀美便以張淑媚代
    理人之身份，連續於八十五年八月十九日及八月二十四日持上開身分證及偽刻之
    印章前往中華電信股份有限公司臺灣南區電信分公司嘉義營運處（下簡稱中華電
    信公司嘉義營運處），並均以張淑媚為申請人，及以該偽刻之印章加蓋印文各一
    枚於市內電話業務申請書上（八十五年八月十九日、八月二十四日各一張），於
    偽造張淑媚名義之市內電話業務申請書後，持向前述營運處行使，冒名租用如附
    表一編號一至四所示之市內電話（其中附表一編號一、二門號之裝機地址係嘉義
    市○○○街十二之八號四樓六；附表一編號三、四門號之裝機地址係嘉義市○○
    街四六五號九樓七），使中華電信公司嘉義營運處依約在上址裝機通話，上述姓
    名年籍不詳之二男二女並連續使用如附表一編號一至四所示之門號撥打電話，足
    以生損害於張淑媚及中華電信公司（中華電信公司於八十五年六月十五日改制為
    經營電信業之私法人，是本案行為時不生侵害公眾信賴利益之問題，下同）。嗣
    甲○○與前述姓名年籍不詳之二男二女均未繳電話費，而以此獲得撥打電話而無
    須繳納通話費之財產上不法利益，總計共詐得免繳通話費共新台幣（下同）四千
    九百三十三元（起訴書誤為四千三百零七元）之不法利益。
二、甲○○與前述姓名年籍不詳之二男二女復共同基於意圖為自己不法所有及行使偽
    造私文書之概括犯意聯絡，再由甲○○在不詳時、地偽刻百田食品有限公司（下
    簡稱百田公司）之公司章、統一發票專用章及該公司負責人曾志成之印章，以為
    申辦信用卡之用，再連續於八十五年八月十五日及八月二十二日（起訴書誤為八
    十五年十月間），冒用張淑媚及百田公司負責人曾志成之名義，偽填寶島商業銀
    行嘉義分行（下簡稱寶島銀行）、台新國際商業銀行（下簡稱台新銀行）之信用
    卡申請書各一紙（上分別有張淑媚之簽名署押各二枚）、員工職務證明書（上分
    別有張淑媚之簽名署押各一枚、百田公司公司章、統一發票專用章及曾志成之印
    文各一枚）及台灣省南區國稅局各類所得扣繳暨免扣繳憑單（上有張淑媚之簽名
    署押各一枚、百田公司統一發票專用章及曾志成之印文各一枚）各二紙後，以郵
    寄之方式行使上開其所偽造之文書，向上開二銀行申請信用卡，嗣上開二銀行分
    別將卡號0000000000000000號（寶島銀行）、0000000
    000000000號（台新銀行）之信用卡各一張郵寄予甲○○等人後，甲○
    ○等人即連續於如附表二編號一至八及附表三編號一至十四所示之犯罪時間、消
    費商店，持上開信用卡，刷卡消費如附表二編號一至八及附表三編號一至十四所
    示金額之物品，偽造張淑媚本人於如附表二編號一至八及附表三編號一至十四所
    示之時間使用信用卡消費之電磁紀錄，甲○○且在簽帳單上偽造張淑媚之署押（
    詳如附表四），持交各該商店作為消費之憑據，以表示均係「張淑媚」消費之意
    ，共計消費十三萬一千零六十五元（其中寶島銀行六萬六千元，台新銀行六萬五
    千零六十五元；起訴書誤為寶島銀行六萬三千五百九十二元，台新銀行五萬一千
    五百五十一元），使如附表二編號一至八及附表三編號一至十四所示之消費商店
    不知情之店員不疑有他陷於錯誤，而交付其購買之商品，足生損害於如附表二編
    號一至八及附表三編號一至十四所示之消費商店及張淑媚之利益，以及聯合信用
    卡處理中心對信用卡管理之正確性。
二、案經本院向臺灣嘉義地方法院檢察署檢察官告發後偵查起訴。
    理  由
一、右揭事實，業據被告甲○○坦承不諱，核與被害人張淑媚、曾志成指述之情節相
    符，並經證人吳興堯、蔡宗男、王秀美、鍾玉蘭（台新銀行行員）、蕭宏斌（寶
    島銀行行員）、呂豔秋（百田公司負責人）於本院八十七年度訴緝字第四五號案
    件調查時證述明確，復有中華電信公司嘉義營運處八十六年一月六日嘉政密（８
    ６）字第三四二○○二號函附之市內電話業務申請書、中華電信嘉義營運處八十
    六年十月十七日嘉營（八十六）字第９０８號函附之嘉義營運處市話用戶張淑媚
    欠費資料、寶島銀行、台銀銀行信用卡申請書、員工職務證明書、台灣省南區國
    稅局各類所得扣繳暨免扣繳憑單、寶島銀行消費簽單、日盛國際商業銀行（寶島
    銀行嗣後改制為日盛國際商業銀行）九十一年六月四日日盛銀信卡字第九一二○
    九號函、台新銀行九十一年六月二十五日台新信卡字第九一○一六一號函及被告
    至如附表二編號一至八及附表三編號一至十四所示之消費商店刷卡之消費明細等
    在卷可稽，堪認被告之自白與事實相符，足以採信，本件事證明確，被告犯行洵
    堪認定。
二、至被告辯稱其於八十五年間曾犯偽造有價證券罪，經判處有期徒刑一年八月確定
    ，與本件有連續犯、牽連犯之裁判上一罪關係云云，經查，被告確因偽造有價證
    券罪，經本院於八十七年二月二十日以八十六年度訴字第八二八號判決一年八月
    ，嗣經上訴後，經臺灣高等法院臺南分院於八十七年四月三十日以八十七年度上
    訴字第四四八號判決上訴駁回確定等情，固有臺灣高等法院被告全國前案紀錄表
    在卷可稽，然被告本件係犯偽造文書罪及詐欺罪，核上開罪名與其前經判決確定
    之偽造有價證券罪，二者罪名並不相名，亦無何方法目的結果之牽連關係，且被
    告亦於本院審理時自承該案與本件所有之關係人均無何關係，尚難認該案與本件
    有何連續犯、牽連犯之裁判上一罪關係，附此敘明。
三、核被告甲○○就上開事實（一）所為，係犯刑法第三百四十九條第一項之收受贓
    物罪；第二百十六條、第二百十條之行使偽造私文書罪及同法第三百三十九條第
    二項、第一項之詐欺得利罪。其就上開事實（二）所為，則係犯刑法第二百十六
    條、第二百十條之行使偽造私文書罪及第三百三十九條第一項之詐欺取財罪。被
    告上開偽造印章、印文之行為，分別為偽造私文書之部分行為，被告偽造私文書
    後，復持以行使，其偽造之低度行為為行使之高度行為吸收，均不另論罪，應僅
    論以行使偽造私文書罪。被告與姓名年籍不詳之二男二女就上開犯行均有犯意之
    聯絡及行為之分擔，為共同正犯。又被告利用不知情之刻印行之人，偽刻「張淑
    媚」、「曾志成」之印章、「百田公司」之公司章、統一發票專用章；又利用不
    知情之吳興堯、蔡宗男、王秀美及如附表二編號一至八及附表三編號一至十四所
    示消費商店之店員遂行如附表二編號一至八及附表三編號一至十四所示之犯行，
    係間接正犯。再被告先後多次行使偽造私文書及詐欺得利、詐欺取財之犯行，時
    間緊接，方法相同，觸犯構成要件相同之罪名，顯係基於概括犯意為之，為連續
    犯，應依刑法第五十六條之規定，以一罪論，並加重其刑。又被告所犯上開數罪
    間，有方法、結果之牽連關係，為牽連犯，應從一重之連續行使偽造私文書罪處
    斷。又公訴意旨「犯罪事實」欄第一、二行雖記載被告「明知經營地下錢莊姓名
    年籍不詳之三男二女（應係二男二女）所交付之『張淑媚』之身分證係張淑媚所
    遺失之物，竟與渠等基於相同之犯意，將該身分證侵占入己」等語，惟查侵占罪
    乃即成犯，本件實難認被告自姓名年籍不詳之二男二女收受其等所拾得張淑媚之
    身分證後，仍成立侵占罪，且公訴意旨又未述及被告有何為自己不法所有之意圖
    而侵占該身分證，另「證據並所犯法條」欄亦未論及所犯侵占罪嫌之法條，足見
    起訴書上開關於「侵占」之記載純屬贅字；又公訴人雖未就被告收受贓物罪之部
    分起訴，惟此部分與前開事實（一）之部分，有牽連犯之裁判上一罪關係，本院
    自得併予審理，均併此敘明。爰審酌被告犯罪之動機、目的、手段、對被害人所
    生損害及犯後坦承犯行，態度良好，尚有悔意及其他一切情狀，量處如主文所示
    之刑，以示儆懲。又如附表四所示偽造之印文及署押（如附表四編號一所示之市
    內電話裝機申請書及如附表二、三所示之簽帳單，雖未扣案，惟無法證明業已滅
    失），應依刑法第二百十九條宣告沒收。至被告向寶島銀行、台新銀行所冒名申
    請之信用卡各一張，以及偽造之「張淑媚」、「曾志成」之印章、「百田公司」
    之公司章、統一發票專用章各一枚，均已遭被告丟棄而不存在，業據被告供明在
    卷（見本院九十二年四月十六日審判筆錄），為免將來執行之困難，爰不另為沒
    收之諭知，附此敘明。
四、據上論斷，應依刑事訴訟法第二百九十九條第一項前段，刑法第二十八條、第五
    十六條、第二百十六條、第二百十條、第三百三十九條第一項、第二項、第三百
    四十九條第一項、第五十五條、第二百十九條，罰金罰鍰提高標準條例第一條前
    段，判決如主文。
本案經檢察官郭志明到庭執行職務。
中      華      民      國    九十二    年      四      月    二十五    日
                                臺灣嘉義地方法院刑事第一庭
                                    法  官  黃  仁  勇
右正本證明與原本無異。
如不服本判決，應於判決送達後十日內向本院提出上訴狀( 應附繕本 )。
中      華      民      國    九十二    年      四      月    二十五    日
                                    書記官  呂  權  芳
附錄法條：
刑法第二百十六條：
行使第二百十條至第二百十五條之文書者，依偽造、變造文書或登載不實事項或使登
載不實事項之規定處斷。
刑法第二百十條：
偽造、變造私文書，足以生損害於公眾或他人者，處五年以下有期徒刑。
刑法第三百三十九條：
意圖為自己或第三人不法之所有，以詐術使人將本人或第三人之物交付者，處五年以
下有期徒刑、拘役或科或併科一千元以下罰金。
以前項方法得財產上不法之利益或使第三人得之者，亦同。
前二項之未遂犯罰之。
刑法第三百四十九條：
收受贓物者，處三年以下有期徒刑、拘役或五百元以下罰金。
搬運、寄藏、故買贓物或為牙保者，處五年以下有期徒刑、拘役或科或併科一千元以
下罰金。
因贓物變得之財物，以贓物論。
附表一：
┌──┬─────────┬────────────┬─────────┐
│編號│ 申  請  日  期   │   門              號   │詐得利益（新台幣）│
├──┼─────────┼────────────┼─────────┤
│一  │八十五年八月十九日│（○五）0000000  │三百六十四元      │
├──┼─────────┼────────────┼─────────┤
│二  │同右              │（○五）0000000  │二千八百二十六元  │
├──┼─────────┼────────────┼─────────┤
│三  │八十五年八月廿四日│（○五）0000000  │七百零二元        │
├──┼─────────┼────────────┼─────────┤
│四  │同右              │（○五）0000000  │一千零四十一元    │
├──┴─────────┴────────────┴─────────┤
│共計詐得四千九百三十三元（起訴書誤為四千三百零七元）                │
└───────────────────────────────────┘
附表二：
┌──┬──────┬─────────┬──────┬────┬───┐
│編號│  犯罪時間  │  發 卡 銀 行     │消 費 商 店 │金額（新│既未遂│
│    │            │                  │            │台幣）  │      │
├──┼──────┼─────────┼──────┼────┼───┤
│一  │八十五年八月│寶島商業銀行（已改│持卡人入會費│四千二百│既  遂│
│    │二十九日    │制為日盛國際商業銀│            │元      │      │
│    │            │行）              │            │        │      │
├──┼──────┼─────────┼──────┼────┼───┤
│二  │八十五年九月│同右              │聯發汽車百貨│一萬三千│既  遂│
│    │二日        │                  │行          │五百元  │      │
├──┼──────┼─────────┼──────┼────┼───┤
│三  │八十五年九月│同右              │忠清電器有限│一萬四千│既  遂│
││二日        │                  │公司        │五百元  │      │
├──┼──────┼─────────┼──────┼────┼───┤
│四  │八十五年九月│同右              │同右        │一萬二千│既  遂│
│    │三日        │                  │            │五百元  │      │
├──┼──────┼─────────┼──────┼────┼───┤
│五  │八十五年九月│同右              │同右        │一萬二千│既  遂│
│    │三日        │                  │            │五百元  │      │
├──┼──────┼─────────┼──────┼────┼───┤
│六  │八十五年九月│同右              │同右        │五千元  │既  遂│
│    │十八日      │                  │            │        │      │
├──┼──────┼─────────┼──────┼────┼───┤
│七  │八十五年九月│同右              │亞力山大冷飲│二千元  │既  遂│
│    │三十日      │                  │店          │        │      │
├──┼──────┼─────────┼──────┼────┼───┤
│八  │八十五年十月│同右              │角落冷飲店  │一千八百│既  遂│
│    │三日        │                  │            │元      │      │
├──┴──────┴─────────┴──────┴────┴───┤
│共計消費六萬六千元                                                    │
└───────────────────────────────────┘
附表三：
┌──┬──────┬─────────┬──────┬────┬───┐
│編號│  犯罪時間  │  發 卡 銀 行     │消 費 商 店 │金額（新│既未遂│
│    │            │                  │            │台幣）  │      │
├──┼──────┼─────────┼──────┼────┼───┤
│一  │八十五年八月│台新國際商業銀行  │忠清電器有限│一萬元  │既  遂│
│    │二十八日    │                  │公司        │        │      │
│    │            │                  │            │        │      │
├──┼──────┼─────────┼──────┼────┼───┤
│二  │八十五年八月│同右              │聯發汽車百貨│一萬元  │既  遂│
│    │二十八日    │                  │行          │        │      │
├──┼──────┼─────────┼──────┼────┼───┤
│三  │八十五年八月│同右              │同右        │一千九百│既  遂│
│    │二十九日    │                  │            │元      │      │
├──┼──────┼─────────┼──────┼────┼───┤
│四  │八十五年八月│同右              │忠清電器有限│八千一百│既  遂│
│    │二十九日    │                  │公司        │元      │      │
├──┼──────┼─────────┼──────┼────┼───┤
│五  │八十五年八月│同右              │全國電子專賣│六百九十│既  遂│
│    │三十日      │                  │店          │元      │      │
├──┼──────┼─────────┼──────┼────┼───┤
│六  │八十五年八月│同右              │亞力山大冷飲│八千五百│既  遂│
│    │三十日      │            │店          │元      │      │
├──┼──────┼─────────┼──────┼────┼───┤
│七  │八十五年九月│同右              │聯發汽車百貨│五千三百│既  遂│
│    │二日        │                  │行          │元      │      │
├──┼──────┼─────────┼──────┼────┼───┤
│八  │八十五年九月│同右              │信用卡年費  │一千二百│既  遂│
│    │十七日      │                  │            │元      │      │
├──┼──────┼─────────┼──────┼────┼───┤
│九  │八十五年九月│同右              │亞力山大冷飲│二千四百│既  遂│
│    │二十六日    │                  │店          │元      │      │
├──┼──────┼─────────┼──────┼────┼───┤
│十  │八十五年九月│同右              │角落冷飲店  │二千元  │既  遂│
│    │二十六日    │                  │            │        │      │
├──┼──────┼─────────┼──────┼────┼───┤
│十一│八十五年十月│同右              │宏欣服飾精品│一萬零二│既  遂│
│    │三日        │                  │店          │百元    │      │
├──┼──────┼─────────┼──────┼────┼───┤
│十二│八十五年十月│同右              │角落冷飲店  │三千二百│既  遂│
│    │三日        │                  │            │元      │      │
├──┼──────┼─────────┼──────┼────┼───┤
│十三│八十五年十一│同右              │亞力山大冷飲│五百七十│既  遂│
│    │月六日      │                  │店          │五元    │      │
├──┼──────┼─────────┼──────┼────┼───┤
│十四│八十五年十一│同右              │同右        │一千元  │既  遂│
│    │月二十七日  │                  │            │        │      │
├──┴──────┴─────────┴──────┴────┴───┤
│共計消費六萬五千零六十五元                                            │
└───────────────────────────────────┘
附表四：
┌──┬──────────────┬─────────────────┐
│編號│  文  書  名  稱            │  應  沒  收  之  物              │
├──┼──────────────┼─────────────────┤
│一  │中華電信公司嘉義營運處市內電│偽造「張淑媚」之印文共二枚。      │
│    │話業務申請書二紙。          │                                  │
├──┼──────────────┼─────────────────┤
│二  │寶島銀行信用卡申請書一紙。  │偽造「張淑媚」之署押共二枚。      │
├──┼──────────────┼─────────────────┤
│三  │台新銀行信用卡申請書一紙。  │偽造「張淑媚」之署押共二枚。      │
├──┼──────────────┼─────────────────┤
│四  │員工職務證明書二紙。        │偽造「張淑媚」之署押一枚；偽造百田│
│    │                            │公司之公司章、統一發票專用章及「曾│
│    │                            │志成」之印文各一枚。              │
├──┼──────────────┼─────────────────┤
│五  │財政部臺灣省南區國稅局各類所│偽造「張淑媚」之署押一枚；偽造百田│
│    │得扣繳暨免扣繳憑單二紙。    │公司之統一發票專用章及「曾志成」之│
│    │                            │印文各一枚。                      │
├──┼──────────────┼─────────────────┤
│六  │在如附表二編號一至八及附表三│偽造「張淑媚」之署押共四十四枚（二│
│    │編號一至十四所示之消費商店消│聯式，一聯交由客戶收執，一聯由商店│
│    │費所簽立之簽帳單。          │留存，在客戶收執聯上簽留署押，即同│
│    │                            │時複寫於其他一聯）。              │
└──┴──────────────┴─────────────────┘


司法院資訊處製作；財團法人民間司法改革基金會備份。
